臺灣高等法院民事判決　　　九十年度上更(二)字第五九號
　　　上　訴　人　甲○○
　　　被　上訴人　大城興業股份有限公司
　　　法定代理人　鍾　鳳
右當事人間給付報酬事件，上訴人對於中華民國八十四年五月十六日臺灣臺北地方法
院八十四年度訴字第五三四號第一審判決提起上訴，經最高法院第二次發回更審，本
院判決如左：
    主      文
上訴駁回。
第二審及發回前第三審訴訟費用由上訴人負擔。
    事      實
甲、上訴人方面：
一、聲明：
  (一)原判決關於駁回被上訴人後開請求部分廢棄。
  (二)被上訴人應給付上訴人新臺幣（下同）七十三萬六千元，及自民國八十三年八月
    五日起至清償日止，按年息百分之五計算之利息。
二、陳述：除與原判決記載相同者，茲予引用外，補稱：
  (一)被上訴人更名前為大城仁和興業股份有限公司，再前為大城塑膠工業股份有限公
    司（下稱大城塑膠公司），於六十七年十月一日與謝仁河委任上訴人標買不動產
    ，斯時上訴人尚在臺灣百鷹股份有限公司（下稱百鷹公司）工作，與大城塑膠公
    司、謝仁河及鍾鳳並無僱傭關係，彼等與上訴人約定於辦理期間每日支付上訴人
    八百元及按得標價值百分之十五計付報酬，上訴人代被上訴人於六十七年十二月
    十二日以一千四百七十二萬元標得臺灣臺北地方法院（下稱臺北地院）六十七年
    度民執地字第二六二一號強制執行事件（下稱系爭強制執行事件）債務人凱利塑
    膠工業股份有限公司（下稱凱利公司）位於臺北縣三重市○○路○段一九巷三弄
    四號之廠房、土地（下稱系爭不動產）及生產設備，並由被上訴人出具委任狀委
    由上訴人辦理點交，上訴人且向第三人開蕊工業股份有限公司（下稱開蕊公司）
    追討系爭不動產內被搬走之機器零件而獲賠償三百二十萬元，謝仁河並交付面額
    十萬元支票予上訴人為報酬，系爭不動產於六十八年九月十日辦畢過戶登記，上
    訴人於同年月十五日取得所有權狀交付被上訴人完成任務。嗣被上訴人於七十五
    年十一月二十九日書立承諾書（下稱系爭承諾書）約定委任上訴人辦理向各地方
    法院標買不動產或特別處理事件，願支付每日八百元，並願按得標價百分之七．
    五計付報酬，該承諾書及標買不動產資料遭謝仁河鎖於大建工業股份有限公司（
　　下稱大建公司）之鐵櫃內，嗣謝仁河於七十九年十月九日死亡，上訴人發函催告
　　被上訴人及鍾鳳交還該承諾書及給付報酬，鍾鳳及大城公司均無異議，應視同自
　　認，且原審於八十四年四月二十二日命被上訴人提出承諾書，被上訴人及鍾鳳始
　　終未能提出，上訴人就承諾書存在及其內容即無庸舉證。上訴人於八十年間向臺
　　北地院訴請大建公司給付資遣費，經該院八十年度勞訴字第十九號判決上訴人敗
　　訴確定（下稱前勞訴事件），惟確定判決之既判力以主文為限，不及於理由，本
　　件請求與前勞訴事件之訴訟標的不同，前勞訴事件判決理由無既判力。上訴人於
　　八十三年七月二十七日以臺北郵局第五二○六號存證信函向被上訴人及鍾鳳催討
　　報酬，於催告後六個月內之八十四年一月二十六日起訴，距上訴人完成委任事務
　　之六十八年九月十五日未逾十五年時效期間。
  (二)上訴人於六十九年一月至七十一年五月在志聯工業股份有限公司（下稱志聯公司
    ）兼差打工領車馬費而由該公司列扣薪資，但彼此間無僱傭關係，又自七十一年
    六月起至七十七年十二月三十一日止受僱於大建公司而支薪，並未受僱於被上訴
    人。上訴人雖於前勞訴事件自認六十七年間受雇於被上訴人，然實際係受雇於百
    鷹公司，該自認錯誤且與事實不符。上訴人受被上訴人委任標買系爭不動產，於
    委任期間與被上訴人並無僱傭關係，被上訴人應依約付酬。
  (三)被上訴人與大建公司、志聯公司及住聯工業股份有限公司（下稱住聯公司）於前
    勞訴事件中自認非關係企業，且住聯公司之前身志聯企業股份有限公司成立於七
    十四年九月三日，法定代理人為鍾鳳，七十六年一月六日更名為住聯工業股份有
    限公司，法定代理人為陳富雄，大建公司之法定代理人於七十七年六月八日由謝
    仁河變更為謝嘉書，大城公司、志聯公司之法定代理人亦為鍾鳳，謝仁河在七十
    七年六月八日前僅為大建公司之法定代理人，並非上開四家公司之實際負責人，
    各公司亦非謝仁河所創辦，亦無互相投資或為業務上之母子公司關係，彼此間非
    關係企業。
  (四)本件被上訴人以營利目的，有償概括委任上訴人找尋標買不動產，不限於法院拍
    賣或民間買賣，自可比照中華民國房屋仲介商業公會全國聯合會覆函收取服務費
    百分之五之習慣，請求被上訴人給付報酬。被上訴人就系爭不動產出售總價一億
    零三百七十五萬六千四百元，扣除得標成本一千四百七十二萬元及土地增值稅三
    千七百四十八萬六千二百三十二元後，獲利五千六百四十五萬餘元，加上十七年
    租金收入二億四百萬元，縱被上訴人否認有系爭承諾書之約定，亦應依房屋仲介
    習慣按獲利百分之五計付報酬予上訴人。
三、證據：除援用第一審所提證據外，補提存證信函及回證、公司變更事項登記卡、
    薪資表、勞工保險卡、勞資爭議協調會議記錄、筆錄、本院八十一年度勞上字第
    三二號、八十四年度上字第九三四號、八十六年度上更(一)字第二一八號民事判決
    、裁定、收狀收據、志聯公司陳報狀、最高法院八十二年度臺抗字第三九五號民
    事裁定、八十四年度臺上字第二四六○號、八十六年度臺上字第七四三號、九十
    年度臺上字第一四五號民事判決、標買不動產得標及特別事項說明書及附件(一)、
    (二)、(三)、(四)、土地及建物登記簿謄本、更名登記事項卡、答辯狀、扣繳憑單、僑
    福及信義房屋仲介契約、臺北地院九十年度北勞調字第四三號通知暨起訴狀、內
    政部警政署入出境管理局證明書、訃聞、臺北市政府勞工局開會通知、財政部臺
    北市國稅局九十年十月十八日財北國稅審一字第九○一七四○四四號函為證，並
    聲請向臺北市土地登記專業代理人公會、中華民國房屋仲介商業同業公會全國聯
    合會、經濟部商業司及財政部臺北市國稅局函查，及函調臺北地院八十年度訴字
    第一九號民事卷及系爭強制執行卷，向臺北縣三重地政事務所函調土地及建物登
    記案卷，並訊問證人鍾鳳及命被上訴人提出系爭承諾書。
乙、被上訴人方面：
一、聲明：駁回上訴。
二、陳述：除與原判決記載相同者，茲予引用外，補稱：
  (一)依系爭強制執行事件六十七年十二月十二日拍賣筆錄所載，係鍾鳳親自到場標買
    ，上訴人謂其受任代理標買，與事實不符。上訴人提出之委任狀日期為六十八年
    一月二十日，且委任事項為辦理系爭強制執行事件之點交不動產及動產，點交程
    序於同年三月二十八日辦畢，上訴人遲至八十三年七月二十七日以存證信函催告
    被上訴人給付報酬，已超過十五年時效期間。又上訴人一再聲請法院命被上訴人
    法定代理人鍾鳳提出系爭承諾書，惟被上訴人從未簽訂系爭承諾書，鍾鳳自無從
    提出，上訴人無法證明所稱之承諾書存在，更不能證明該承諾書在鍾鳳持有中，
    自無適用民事訴訟法第三百四十五條第一項規定之情形。
  (二)被上訴人與大建、志聯、住聯等公司均係以謝仁河為大家長之家族關係企業，公
    司負責人及股東幾乎都是謝仁河之同居人鍾鳳及子女，並持有大多數公司股份，
    彼此間係關係企業。上訴人於前勞訴事件起訴狀自認：「自六十七年十月一日起
    至七十七年十二月三十一日止，各別受僱於第一被告大建工業股份有限公司、第
    二被告大城興業股份有限公司、第三被告志聯工業股份有限公司。又自七十五年
    十一月起至七十六年一月三十一日止，受僱於住聯工業股份有限公司等四家關係
    企業，擔任法務高級專員主辦法務工作」等語，又於八十年六月二十二日準備書
    (一)狀、八十年九月三日準備書(三)狀補充及擴張狀、於八十年十月十七日準備書(七)
    狀亦自認受僱於以謝仁河為負責人之關係企業。該自認與事實相符，並無錯誤情
    事，上訴人主張撤銷自認，於法未合。
  (三)上訴人就系爭強制執行事件所為者，僅為點交標買物之簡易法務工作，此工作屬
    上訴人受僱領薪所應為之勞務範圍，自不得主張委任請求報酬。又上訴人所指仲
    介房屋係依契約收取報酬，且其報酬多寡，由當事人合意定之。本件上訴人並未
    證明有受委任標買法院拍賣物即必須支付報酬之習慣，其主張依習慣請求被上訴
    人給付委任報酬，為無理由。
三、證據：除援用第一審所提證據外，補提臺北地院八十年度勞訴字第一九號、八十
    四年度訴字第五三四號、第六二六號、第六二七號、八十五年度勞訴字第一○○
    號、八十六年度勞訴字第二號、八十七年度訴字第一六五號、第一六八號、八十
    八年度北簡字第一九六九號、八十九年度簡上字第一八號、九十年度訴字第三五
    九八號民事判決、裁定、本院八十一年度勞上字第三二號、八十四年度上字第九
    五三號、第九三四號、第一一一五號、八十五年度再字七三號、八十六年度再易
    字第三四號、第四四號、八十六年度勞上字第二○號、第二五號、八十七年度再
    字第一七號、上字第五七一號、第一○八七號民事判決、最高法院八十二年度臺
    抗字第三九五號、臺上字第二○○一號、第二○○二號、八十四年度臺抗字第六
    六三號、臺上字第二五三○號、第二八八九號、第二八九○號、八十五年度臺上
    字第八○六號、第二四六○號、八十六年度臺上字第七四三號、八十七年度臺再
    字第八號、第九號民事判決、裁定、起訴狀、勞保卡說明書、臺北市土地登記專
    業代理人公會函、中華民國房屋仲介同業公會全國聯合會函、筆錄、委任狀、僑
    福房屋仲介契約及發票，信義房屋仲介契約、準備書狀、筆錄、言詞辯論意旨狀
    、勞工保險卡、認證書、公司董事長姓名一覽表、剪報、賀詞、志聯、住聯、大
    建公司及被上訴人股東名簿、大建公司登記校正事項卡、戶口名簿、說明書、陳
    情書、答辯狀為證，並聲請函查志聯、大建公司被上訴人之股東名簿，及向內政
    部警政署入出境管理局函查鍾鳳之入出境資料。
丙、本院依職權調閱前勞訴事件卷。
    理      由
一、上訴人主張：伊自六十七年十月一日起受被上訴人前身大城塑膠公司、謝仁河及
    鍾鳳委任，於同年十二月十二日以一千四百七十二萬元標買系爭不動產及生產設
    備，並辦理點交，且向開蕊公司追討系爭不動產內被搬走之機器零件而獲賠償三
    百二十萬元，經謝仁河交付面額十萬元支票為報酬，系爭不動產於六十八年九月
    十日移轉登記予被上訴人，伊於同年月十五日交付所有權狀予被上訴人完成委任
    事務，大城塑膠公司、謝仁河及鍾鳳原與伊約定於辦理期間每日支付伊八百元及
    按得標價值百分之十五計付報酬，嗣於七十五年十一月二十九日書立系爭承諾書
    ，約定改以辦理期間每日八百元，及按得標價及獲利百分之七．五計付報酬，伊
    自六十七年十月一日起至六十八年九月十五日止，共三百十五日，得請求二十五
    萬二千元，及被上訴人其後於八十六年間出售第三人獲利二億六千零四十五萬零
    一百六十八元之百分之七．五計算報酬，倘認該計算過高，亦應以仲介業居間按
    獲利百分之五計付，詎被上訴人迄未給付等情，依系爭承諾書約定，求為判命被
    上訴人給付七十三萬六千元及自八十三年八月五日起至清償日止，按年息百分之
    五計算之利息（上訴人起訴先位聲明求為判命被上訴人、鍾鳳及謝嘉書、謝嘉修
    、謝嘉玲、謝嘉真、謝嘉珊（以上五人為謝仁和之繼承人）連帶給付一百三十五
    萬六千元及利息，備位聲明求為判命鍾鳳、謝嘉書、謝嘉修、謝嘉玲、謝嘉真、
    謝嘉珊連帶給付一百三十五萬六千元及利息，關於上訴人請求鍾鳳、謝嘉書、謝
    嘉修、謝嘉玲、謝嘉真、謝嘉珊給付部分，經最高法院發回前本院第二審判決上
    訴人敗訴，未據上訴人聲明不服；又上訴人對於被上訴人超過七十三萬六千元及
    利息之請求，業經最高法院判決駁回，均告確定）。
二、被上訴人則以：上訴人提出系爭強制執行事件之委任狀日期為六十八年一月二十
    日，點交程序於同年三月二十八日辦畢，上訴人遲至八十三年七月二十七日始請
    求伊給付，已超過十五年時效期間。又上開標買程序是由伊法定代理人鍾鳳到場
    投標，上訴人僅係處理點交事宜，伊從未與上訴人訂立系爭承諾書，上訴人並未
    證明承諾書存在，亦未證明該承諾書於鍾鳳持有中，不得以鍾鳳未提出該承諾書
    認其主張為真實。上訴人於前勞訴事件自認自六十七年十月一日起至七十七年十
    二月三十一日止，分別受僱於大建、大城、志聯及住聯公司等關係企業為法務人
    員，已受領給付薪資，則其為公司處理法律事務屬僱傭提供勞務之範疇，上訴人
    未證明有受任標買法院拍賣物須支付報酬之習慣，不得請求報酬。至兩造復無給
    付每日八百元必要費用約定，何況單純標買或點交，根本不會有任何費用之發生
    等語，資為抗辯。
三、查被上訴人前身為大城塑膠公司、大城興業仁和股份有限公司，被上訴人於六十
    七年十二月十二日以一千四百七十二萬元標得系爭強制執行事件之系爭不動產及
    生產設備，委由上訴人處理點交事宜，上訴人並向第三人開蕊公司追討系爭不動
    產內被搬走之機器零件而獲賠償三百二十萬元，謝仁河曾交付面額十萬元支票予
    上訴人為報酬，系爭不動產於六十八年九月十日移轉登記為被上訴人所有，被上
    訴人於同年月十五日取得所有權狀等事實，為兩造所不爭，並有上訴人提出之標
    買說明書、標單、聲請書、民事委任狀、拍賣不動產筆錄、執行筆錄、標買之動
    產缺少零件明細表、執行訊問筆錄、土地及建物登記簿謄本、公司變更登記事項
    卡為證（見原審卷外放證物），且經更審前本院調閱臺北縣三重地政事務所調閱
    上開不動產移轉登記申請卷核對無訛，有該所八十四年十一月二日捌肆北縣重地
    一字第一一八八八號函（見本院上字卷第一八○頁）附卷可稽，堪信為真。
四、上訴人主張：伊受上訴人委任，自六十七年十月一日起至六十八年九月十五日止
    ，辦理不動產標買事務，並於六十七年十二月十二日以一千四百七十二萬元標得
    系爭不動產及生產設備，兩造於七十五年十一月二十九日訂立系爭承諾書，約定
    被上訴人於上訴人辦理標買不動產期間，除每日支付八百元外，願按得標價及所
    獲利潤百分之七．五計付報酬等語，被上訴人就出具委任書委由上訴人辦理系爭
    不動產點交有關事項固不爭執，惟否認與上訴人有委任關係及簽立系爭承諾書允
    諾給付報酬，並以前開情詞抗辯。經查：
  (一)按聲明書證，應提出文書為之；聲明書證，係使用他造所執之文書者，應聲請法
    院命他造提出；又當事人無正當理由不從提出文書之命者，法院得審酌情形認他
    造關於該文書之主張或依該文書應證之事實為真實，民事訴訟法第三百四十一條
    、第三百四十二條第一項、第三百四十五條第一項分別定有明文。是當事人依前
    揭規定，聲請命他造提出文書者，首須證明該文書存在且於他造占有中，倘未能
    證明該文書存在及於他造占有之事實，法院自無從命他造提出，他造未為提出，
　　法院亦無從認聲請之當事人關於該文書之主張或依該文書應證之事實為真實。查
    ：
　(1)上訴人於本件原審主張：「．．乃被告鍾鳳、被告大城公司、另案被告志聯公司
　　、志聯企業股份有限公司及謝仁河於七十五年十一月二十九日共同立具承諾書，
　　其內容略以：『立承諾書人等承諾以前或今後委任甲○○辦理向各地方法院標買
　　不動產或特別處理事件，均願支付每日固定所需費用新台幣八百元外，並均願其
　　價值及所獲利潤七．五％計付報酬，絕不食言，．．』並由鍾鳳親蓋該三家公司
　　章及其私章，謝仁河亦親自簽名蓋章交給原告（即上訴人）存放在大建公司供原
　　告專用之鐵櫃內．．」等語（見原審卷第一四五、一四六、二○○頁反面、二四
　　六頁反面，本院上字卷第八三、二四四頁），於本院更一審審理中主張：七十五
　　年十一月二十九日立承諾書時有伊、鍾鳳、謝仁河在場，承諾書係伊擬的，改了
　　以後，謝仁河拿去打字，鍾鳳親自蓋她的章和公司章，謝仁筆親筆簽名，．．等
　　語（見本院上更(一)字卷(一)第四四頁），於本院更二審審理中主張：「大城公司及
　　鍾鳳、謝仁河以營利目的，勞資合作方式，曾約定有償概括委任上訴人找尋標買
　　不動產，．．嗣後雙方同意並應上訴人要求，彼等於七十五年十一月二十九日共
　　同書立承諾書，略以：『委任甲○○辦理向各地方法院標買不動產或特別處理事
　　件，均願補以前委任及支付今後委任辦理所需費用每日新台幣八百外，並均願按
　　各其價值及所獲得利潤百分之七．五計付報酬』等語，並由鍾鳳親蓋公司章及其
　　私章，謝仁河亦親自簽名蓋章．．」等語（見本院上更(二)字卷(一)第一七頁），又
　　稱：「大城公司、志聯工業股份有限公司、志聯企業股份有限公司、鍾鳳及謝仁
　　河等五人應上訴人要求於７５年１１月２９日共立『承讓書』：願按得標價值及
　　獲利的百分之七．五計付報酬，並給付、投標、點交、過戶等辦理期間每日必要
　　費用八百元．．」等語（見本院上更(二)字卷(一)第一三五頁），而於本院訊問七十
　　五年十一月二十九日的承諾書係與何人訂立，則稱：係與謝仁河簽訂，謝仁河有
　　簽名蓋章，鍾鳳沒有簽名蓋章，只有伊與謝仁河在場，沒有其他人在場等語（見
　　本院上更(二)字卷(二)第一一四、一一五頁），其就系爭承諾書係由何人訂立，何人
　　在場，前後說詞反覆，自難遽予憑採。
  (2)又上訴人陳稱：伊與被上訴人七十八年一月五日談判系爭承諾書之事，有蔡惠婷
    、徐香齡、李桂英、田正盛、卓昭山在場，但他們都不會說實話等語（見本院上
    更(一)字卷(一)第四四頁），其中李桂英到庭證稱：上訴人先在大建公司工作，名義
    上是大建公司職員，向大建公司領薪水，上訴人與大城公司委任辦理投標及點交
    事宜並有關支付報酬糾紛一事其不知情等語（見本院上更(一)字卷(二)第二七五至二
    七六頁），而上訴人認其餘證人就令到場作證，亦不會為有利上訴人之陳述，本
    院自無從訊問上開證人證明上訴人所述系爭承諾書存在之事實，而上訴人於本院
    更一審原聲請訊問證人郭武陣，嗣亦以證人郭武陣與鍾鳳有密切關係且懼於鍾鳳
    淫威及財勢強霸不敢作證，已據其函告本院更一審表示不願作證，縱拘提他到案
    亦不會作證反而陷上訴人於不利之危險等語，而捨棄聲請訊問（見本院上更(一)字
    卷(三)第一七七頁背面），被上訴人既否認有該承諾書存在，上訴人未能證明系爭
    承諾書存在，且為被上訴人占有之事實，依上開說明，本院自無從命被上訴人之
    法定代理人提出系爭承諾書，並以上訴人未提出而依民事訴訟法第三百四十五條
    第一項認上訴人關於系爭承諾書之主張或依系爭承諾書應證之事實為真實。
  (3)上訴人雖主張：伊於八十三年七月二十七日以存證信函通知被上訴人給付報酬，
    被上訴人並無異議，應視同自認云云，查上訴人以該存證信函催告被上訴人於七
    日內給付報酬一百二十五萬六千元，業經被上訴人收受等情，固有上訴人提出之
    存證信函及回執（見原審卷第八五、八六頁）為證，惟按民事訴訟法第二百七十
    九條第一項、第二百八十條第一項規定有關自認及視同自認之效力，係指於準備
    書狀或言詞辯論或受命推事、受託推事前為自認；或於言詞辯論時不爭執者而言
    ，倘當事人之一方對於他方所為催告給付為單純沈默，既非於訴訟之準備程序或
    言詞辯論程序所為，尚難認發生前揭自認之效力，況且，被上訴人於本件訴訟中
    一再否認與上訴人間有委任關係存在，尤難認就上訴人訴請給付報酬已為自認或
    視同自認之效果。上訴人既未能證明系爭承諾書存在，自無從依該承諾書證明兩
    造委任關係存在。
  (二)次查，兩造就系爭不動產之標買係上訴人全程處理，抑或僅處理得標後之點交事
    宜，固所述相左，依被上訴人提出系爭強制執行事件拍賣筆錄及民事委任書（見
    本院上更(二)字卷(一)第五四、五五頁）所載，系爭不動產投標時係鍾鳳親自到場，
    上訴人有無到場固未可知，惟系爭不動產得標後之點交事宜係由被上訴人出具委
    任狀委由上訴人處理，上訴人主張系爭不動產之標買程序全程由伊處理是否屬實
    ，已非無疑，且就令屬實，按稱委任者，謂當事人約定，一方委託他方處理事務
    ，他方允為處理之契約；又稱僱傭者，謂當事人約定，一方於一定或不定之期限
    內為他方服勞務，他方給付報酬之契約，民法第五百二十八條、第四百八十二條
    分別定有明文。是倘一方當事人為他方處理事務係於兩造受僱期間，且處理事務
    之性質，復為僱傭契約所服勞務之範疇，除非一方當事人能證明兩造就該事務之
    處理另為委任之約定，否則應認屬僱傭契約之範圍，當事人之一方，自無從據為
    主張委任，請求僱傭契約以外尚應受有報酬。查：
  (1)上訴人於六十七年間經第三人卓昭山介紹予謝仁河而受僱，承辦包括被上訴人及
    大建、住聯、志聯等四家公司之法務工作等情，業經證人卓昭山在前勞訴事件證
    稱：．．很多公司都是謝仁河獨資，．．每家公司有事情，謝仁河都會找他（指
    上訴人）去處理．．，伊記得是中美斷交那一年（即六十七年）介紹上訴人進公
    司．．等語，有該事件筆錄（見本院上更(二)字卷(二)第八三至八七頁）在卷可稽，
    並經本院調閱該事件卷核對無訛，核與上訴人於前勞訴事件起訴狀自承：伊自六
    十七年十月一日起至七十七年十二月三十一日止，各別受僱於大建公司、被上訴
    人、志聯公司。又自七十五年十一月起至七十六年一月三十一日止，受僱於住聯
    公司等四家關係企業，擔任法務高級專員主辦法務工作．．等語（見本院上更(二)
    字卷(一)第六五頁），於八十年六月二十二日準備書(一)狀亦自承：伊於六十七年間
    ，在百鷹公司任職時，適因大建公司及其關係企業即被上訴人、志聯公司發生一
    連串法務事件，急須找專責人員處理，渠等公司負責人謝仁河、鍾鳳．．因託卓
    昭山介紹而認識伊，即自六十七年十月一日起聘僱為渠各公司擔任高級法務專員
    主辦法務工作。受雇之初，因其任職之百鷹公司尚有很多執行事件未結，必須繼
    續辦至結案始准離職而徵得彼等同意伊兩邊跑，以便辦完該未結事件．．等語（
    見本院上更(二)字卷(一)第六六頁），於八十年十月十七日準備書(七)狀中復載稱：被
    上訴人自六十七年十月一日起至六十八年十二月三十一日止，每月平均實付六千
    元．．，其給付有扣繳但憑單滅失．．等語（見本院上更(二)字卷(一)第六九頁）相
    符，及證人李桂英證稱：上訴人先在大建公司，名義上是大建公司職員，向大建
    公司領薪水，．．被上訴人、大建公司的老闆是同一人，有時也會叫上訴人辦被
    上訴人的事．．等語（見本院上更(一)字卷(二)第二七五、二七六頁），足見上訴人
    確係自六十七年起即受雇於謝仁河，並為其處理家族事業所生之法務事項。
  (2)上訴人雖謂：伊處理系爭不動產標買事務之六十七年十月一日至六十八年九月十
    五日期間，並未受雇於謝仁河或被上訴人、大建、住聯、志聯等公司，而係受雇
    於百鷹公司云云，惟依上訴人提出之勞工保險卡及扣繳憑單（見本院上更(二)字卷
    (一)第一七一、一八三頁）所載，其自六十九年七月二十五日起至同年十月一日止
    ，係以訴外人百鷹公司為僱主投保勞工保險，並於六十九年度支領該公司薪資，
    該期間並非上訴人主張處理委任事務之六十七年十月一日至六十八年九月十五日
    之期間，就令上訴人主張處理委任之六十七年、六十八年期間受僱於百鷹公司屬
    實，依前述說明，上訴人係同時以兼職方式受雇於謝仁河，自無礙斯時上訴人受
    雇於謝仁河處理有關家族事業之被上訴人、大建、住聯、志聯等公司處理有關事
    務之認定。
  (3)上訴人雖主張：伊於前勞訴事件所為上開自認屬錯誤自認，伊依法撤銷云云，惟
    按當事人主張之事實，經他造於準備書狀內或言詞辯論時或在受命法官、受託法
    官前自認者，無庸舉證。自認之撤銷，除別有規定外，以自認人能證明與事實不
    符或經他造同意者，始得為之，民事訴訟法第二百九十七條第一項、第三項分別
    定有明文。又當事人就系爭事實，在另案曾為合法之自認者，非別有確切可信之
    反對憑證，法院自可援為本案認定事實之根據（最高法院二十年上字第七二四號
    判例意旨參照）。是上訴人於前勞訴事件所為上述自認本可援為本件認定事實之
    依據，而上訴人復未能證明其所為前開自認有何錯誤情事，且該自認復非於本件
    所為，自無於本件主張撤銷該自認之餘地，本件自得援引該自認為本件事實認定
    之依據。
  (三)上訴人雖謂：被上訴人、大建、志聯及住聯等四家公司均係獨立之公司，並非關
    係企業，亦非八十六年六月二十五日增訂之公司法關係企業章可得適用云云，惟
    查，上訴人係受雇於謝仁河，為其處理家族事業相關法務事項，與被上訴人、大
    建、志聯、住聯公司是否關係企業無關，又被上訴人及志聯、大建、住聯公司分
    別設立於六十二年八月、同年九月、五十三年八月、七十四年九月，其中被上訴
    人公司及志聯公司之法定代理人為鍾鳳，住聯公司之法定代理人原為鍾鳳，嗣更
    換為訴外人陳富雄，大建公司於設立之初之法定代理人為謝仁河，其後歷經更換
    為鍾鳳、謝仁河，迄七十七年八月更換為謝嘉書，有被上訴人提出且為兩造所不
    爭執之一覽表為證（見本院上更(二)字卷(二)第七頁），鍾鳳與謝仁河是否為配偶雖
    不可知，但二人育有子女謝嘉書、謝嘉修、謝嘉玲、謝嘉真、謝嘉珊，已據上訴
    人提出謝仁河之戶籍謄本及戶口名簿（見本院上更(二)字卷(二)第一四七、一五三至
    一五七頁）可證，上開子女且先後分任前揭四家公司之股東，此為上訴人所不爭
    ，並有上訴人提出上開公司之公司變更登記事項卡及股東名簿（見本院上更(二)字
    卷(二)第一一至一八頁）附卷可稽；而上訴人主張之六十七年、六十八年委任期間
    ，謝仁河當時僅任大建公司之法定代理人，其餘之被上訴人、志聯公司及住聯公
    司之法定代理人均為鍾鳳，惟謝仁河、鍾鳳有形同配偶之親密關係，上訴人又受
    僱於謝仁河，承辦上開四家公司之法務工作如前述，雖於六十九年、七十年及七
    十一年一月至五月以志聯公司名義支薪，七十一年七月至十二月、七十二年至七
    十七年以大建公司名義支薪，有上訴人提出之扣繳憑單（見本院上更(二)字卷(二)一
    九七至一九九頁）可按，足證上訴人受雇於謝仁河，其僱傭契約提供勞務之範圍
    ，實包含以謝仁河為首屬同一事業體之上開四家公司所生之法務事項，此實企業
    主於追求利潤之目標下，為求節省人事費用支出之作法，要與常情無違。而上訴
    人於六十七年間受雇於謝仁河處理同一事業體之上開四家公司有關之法務事項，
    自包括六十七年及六十八年標買系爭不動產有關之事務在內，上訴人為被上訴人
    標買系爭不動產事務，既屬與謝仁河所訂立僱傭契約提供勞務給付之範疇，上訴
    人復未能證明就系爭不動產之標買事務與被上訴人另成立委任契約，其依與謝仁
    河之僱傭關係所提供之勞務，要無於支領薪資後復對於被上訴人主張給付委任報
    酬，其主張尚非可採。
  (四)上訴人又主張：謝仁河曾給付伊十萬元作為系爭不動產點交時取回三百二十萬元
    賠償元報酬，足證兩造間有委任關係云云，被上訴人雖不否認支付上開十萬元之
    事實，惟辯稱此僅係獎勵性質之給與，並非報酬等語。查上訴人於處理系爭不動
    產標買事務，係受雇於謝仁河處理有關同一事業體之被上訴人、大建公司、住聯
    公司及志聯公司有關之法務事項，該標買事務屬上訴人與謝仁河僱傭契約所提供
    之勞務給付範疇，且於前勞訴事件中自承被上訴人自六十七年十月一日起至六十
    八年十二月三十一日止，每月平均實付六千元，其給付有扣繳，但憑單滅失等語
    ，業如前述，上訴人處理系爭不動產標買事務既屬依僱傭契約所為給付，並已受
    領薪資報酬，則謝仁河因上訴人於處理系爭不動產點交時，向訴外人開蕊公司追
    討被搬走之機器零件而獲賠償三百二十萬元，而交付十萬元予上訴人，衡情自屬
    雇主獎勵性質之給與，尚難遽為認定兩造間就系爭不動產之標買事項成立委任契
    約，上訴人之主張，亦非可採。
五、綜上，上訴人係因與謝仁河之僱傭關係，處理謝仁河所屬同一事業體有關之法務
    工作，並受有薪資，則上訴人標買系爭不動產，即屬依僱傭契約所為之勞務給付
    內容，而上訴人復未能證明兩造就系爭不動產之標買於該僱傭關係以外，另行成
    立委任契約，則上訴人自不得於依僱傭關係受領薪資後，另依委任契約請求報酬
    。又本件上訴人處理之系爭不動產標買事務既為與謝仁河之僱傭關係範疇，上訴
    人亦無從依不動產仲介之居間給付成交價百分之五之習慣主張給付報酬。從而，
    上訴人依系爭承諾書之約定，主張被上訴人給付委任報酬七十三萬六千元及自八
    十三年八月五日起至清償日止之遲延利息，為無理由，不應准許。原審就此部分
    為上訴人敗訴判決，並駁回其假執行之聲請，並無不合。上訴意旨指摘原判決此
    部分不當，聲明廢棄，為無理由，應予駁回。
六、兩造其餘攻擊、防禦方法，核與判決結果不生影響，不予一一論述。又上訴人聲
    請函查謝仁河之繼承人申報遺產稅資料，亦與本件事實認定無關，而無調查之必
    要，附此敘明。
據上論結，本件上訴為無理由。依民事訴訟法第四百四十九條第一項、第七十八條，
判決如主文。
中　　　華　　　民　　　國　　九十一　　年　　 十一 　　月　　　五　　　日
                              民事第五庭
   　　　　                       審判長法  官　黃  熙  嫣
     　　　　　　                       法  官　鄭  傑  夫
     　　　　　　                       法  官　黃  雅  惠
右正本係照原本作成。
不得上訴。
中　　　華　　　民　　　國　　九十一　　年　　 十一 　　月　　　八　　　日
　　　　　　　　　　　　　　　　　　　　書記官  徐  淑  琴
